臺灣士林地方法院民事判決　　　　　　 94年度重訴字第159號
原　　　告　　高雄銀行股份有限公司
　　　　　　　　　　　統一編號.
法定代理人　　丁○○
訴訟代理人　　甲○○
被　　　告　　宇詮科技股份有限公司
　　　　　　　　　　　統一編號.
兼法定代理人　乙○○
共　　　同
訴訟代理人　　丙○○
上列當事人間清償借款事件，本院於民國94年7 月6 日言詞辯論
終結，判決如下：
    主  文
被告應連帶給付原告新臺幣肆仟柒佰壹拾貳萬柒仟貳佰零柒元，
及自民國94年5 月13日起至清償日止，按年息百分之二點一計算
之利息；暨自民國94年5 月13日起至清償日止，其逾期在六個月
以內者，按上開利率百分之十，其逾期超過六個月部分，按上開
利率百分之二十，計算之違約金。
訴訟費用由被告連帶負擔。
本判決於原告以新臺幣壹仟伍佰柒拾萬元或等值之中央政府建設
公債為被告供擔保後，得假執行。
    事實及理由
一、原告起訴主張：被告宇詮科技股份有限公司於民國93年5 月
    28日，邀同被告乙○○為連帶保證人，向原告申請新臺幣（
    下同）50,000,000元之借款額度循環動用，並共同簽訂約定
    書、放款借據，契約期限自93年5 月27日至94年5 月27日止
    ，借款利息按原告貨幣市場放款利率，逐筆議定，並約定借
    款人如遲延還本或付息時，除應就遲延清償本金部分，自遲
    延時起按借款利率給付遲延利息外，並應就未還本金，其逾
    期在6 個月以內者，按上開利率百分之十，逾期超過6 個月
    部分，按上開利率百分之二十，加計違約金。被告於94年2
    月24日，依前開放款借據之約定，向原告申請動用撥款共計
    47,127,207元，並約定借款利率為年息2.1%，借款到期日為
    94年5 月13日，詎被告屆期未依約清償，尚欠47,127,207元
    及自94年5 月13日起之利息、違約金未清償。依消費借貸及
    連帶保證之法律關係，聲明請求判決：被告應連帶給付原告
    47,127,207元，及自94年5 月13日起至清償日止，按年息
    2.1%計算之利息；暨自94年5 月13日起至清償日止，其逾期
    在6 個月以內者，按上開利率10% ，其逾期超過6 個月部分
    ，按上開利率20%，計算之違約金。
二、被告則辯稱：不爭執被告宇詮科技股份有限公司以被告乙○
    ○為連帶保證人向原告借款，尚有47,127,207元，及自94年
    5 月13日起至清償日止，按年息2.1%計算之利息，及分別按
    上開利率10% （逾期6 個月內）、20% （逾期超過6 個月部
    分）未清償，但因被告宇詮科技股份有限公司已經沒有支付
    能力，請求酌減違約金等語。並聲明請求判決：
    原告之訴駁回。
三、原告主張之事實，已據其提出與所述相符之約定書、放款借
    據、撥款申請書、放款客戶授信明細查詢單、保證書、放款
    貸放傳票、轉帳收入傳票等件為證，且為被告所不爭執，堪
    信原告之主張為可採信。
四、本件爭點為：被告請求酌減違約金有無理由？（本院卷第45
    頁參照）
    經查：按約定之違約金過高者，法院得減至相當之數額，民
    法第252 條定有明文，又當事人約定契約不履行之違約金過
    高者，法院是否依民法第252 條減至相當之數額，仍須依一
    般客觀事實、社會經濟狀況及當事人所受損害情形，以為酌
    定標準，而債務已為一部履行者，亦得比照債權人所受利益
    減少其數額，最高法院亦著有49年臺上字第807 號判例可資
    參照，從而被告請求酌減違約金是否有理由，仍應審酌各項
    客觀事為之。經查：本件兩造約定：被告逾期6 個月以內部
    分，依約定之借款利息10% ，逾期超過6 個月部分，依約定
    利息20% 計算違約金，其計算方式與現行銀行放款實務核屬
    相當；兩造約定之利息為年息2.1%，亦低於法定利率，並與
    一般銀行目前利率水準相若。經審酌兩造約定之內容與社會
    借貸交易常情相符、被告就全部借款債務均未清償、被告借
    款之金額及原告因未收回借款所受之損害等一切情狀，認兩
    造關於違約金之約定尚屬合理，被告請求酌減違約金，為無
    理由。
五、綜上所述，原告依消費借貸及連帶保證之法律關係，請求被
    告連帶給付原告47,127,207元，及自94年5 月13日起至清償
    日止，按年息2.1%計算之利息；暨自94年5 月13日起至清償
    日止，其逾期在6 個月以內者，按上開利率10% ，其逾期超
    過6 個月部分，按上開利率20% ，計算之違約金，為有理由
    ，應予准許。
六、原告陳明願供擔保，聲請宣告假執行，核無不合，爰酌定相
    當擔保金額予以准許。
七、據上論結，原告之訴為有理由，依民事訴訟法第85條第2項
    、第390 條第2 項，判決如主文。
中　　華　　民　　國　　94　　年　　7 　　月　　15　　日
                  民事第二庭  法  官  王怡雯
以上正本證明與原本無異。
如對本判決上訴須於判決送達後20日內向本院提出上訴狀。
中　　華　　民　　國　　94　　年　　7 　　月　　20　　日
                              書記官  陳秀玲
